【裁判字號】    92,易,228
【裁判日期】    920731
【裁判案由】    違反菸酒管理法
【裁判全文】
臺灣宜蘭地方法院刑事判決                          九十二年度易字第二二八號
    公  訴  人  臺灣宜蘭地方法院檢察署檢察官
    被      告  乙○○
                甲○○
右列被告因違反菸酒管理法案件，經檢察官提起公訴（九十二年度偵字第一二六０號
、第一四一三號、第一四九０號），本院判決如左：
    主  文
乙○○、甲○○共同連續產製私酒，各處拘役參拾日，如易科罰金，均以參佰元折算
壹日。均緩刑貳年。扣案之米酒成品三十公升壹桶、二十公升貳桶（一桶三分之二滿
、一桶三分之一滿），及盛裝發醇中半成品之一百二十公升白色塑膠桶拾肆桶、產製
私酒所用之製酒蒸餾器參部，均沒收之。
    事  實
一、乙○○、甲○○夫妻，未經財政部許可，竟共同基於概括之犯意連絡，自民國九
    十一年八月間某日起，連續在宜蘭縣宜蘭市○○路負郭二巷三號無人居住之舊宅
    ，由乙○○將蓬萊米加水蒸熟後，放置發酵約半個月，再放入蒸餾器加水蒸餾，
    萃取米酒而產製米酒多次，平均一個月產製米酒約八十瓶，所產製之米酒，除供
    自用外並由甲○○轉讓若干供其梨山果園雇用之工人飲用，嗣於九十二年四月二
    十二日下午二時四十五分許，為警在宜蘭市○○路負郭二巷三號查獲，並扣得不
    鏽鋼蒸餾器三部，盛裝米酒成品三十公升之不鏽鋼筒一桶、二十公升白色塑膠桶
    二桶（一桶三分之二滿、一桶三分之一滿），盛裝發醇中半成品之一百二十公升
    白色塑膠桶十四桶。
二、案經宜蘭縣府函送及宜蘭縣警察局宜蘭分局報告台灣宜蘭地方法院檢察署檢察官
    偵查及自動檢舉偵查起訴。
    理  由
一、訊據被告乙○○、甲○○對於在右揭時、地產製上開數量米酒之事實供承不諱，
    惟均矢口否認有右揭犯行，均辯稱略以：米酒為蒸餾酒，非有蒸餾器無法製造，
    而渠等除扣案之蒸餾器之外，並無其他製酒機械，渠等係以傳統手工方式將純正
    天然之原料製成酒釀，再加以蒸餾取得酒露，而所產製之米酒係供自已及如同家
    人之員工飲用，依菸酒管法第四十六條第一項但書之規定，應免予處罰等等。經
    查，被告確未經許可在其前揭舊宅產製米酒之事實，除據被告自承在卷外，並有
    宜蘭縣政府查獲違法嫌疑菸酒案件現場處理紀錄表及宜蘭縣政府衛生局九十二年
    五月八日衛食字第０九二０００六三一四號酒類檢驗成績書（酒精度）各一紙、
    及現場照片四張在卷可稽，以及米酒成品三十公升一桶、二十公升二桶（一桶三
    分之二滿、一桶三分之一滿），以及被告等產製私酒所用之製酒蒸餾器三部、盛
    裝發醇中半成品之一百二十公升白色塑膠桶十四桶扣案足資佐證，至被告等雖辯
    稱係供自用及如同家人般之員工飲用等等，惟被告等所產製之米酒每月有八十瓶
    之數量之多，迄被查獲時止已私釀達十月之久，顯非供自用，又被告等產製私酒
    後進而提供梨山果園之工人飲用，被告等轉讓私酒之犯行，亦足認定，綜上，被
    告等所辯，尚無可採，本件事證明確，被告等犯行洵堪認定。
二、按菸酒管理法於八十九年四月十九日經總統令公布，並經行政院於九十年十一月
    二十九日以台九十財字第０六九六七一號令核定自九十一年一月一日正式施行，
    而本件被告於本法施行後，竟產製私酒並明知為私酒而轉讓，核被告等所為，係
    犯菸酒管理法第四十六條前段之產製私酒罪及同法第四十七條之轉讓私酒罪。被
    告等間有犯意連絡及行為分擔，為共同正犯。又被告等先後多次產製私酒及轉讓
    私酒之犯行，均時間緊接，犯罪構成要件相同，顯係基於概括之犯意為之，均應
    依刑法第五十六條連續犯之規定論以一罪，並加重其刑。公訴意旨就被告等產製
    私酒之犯行疏未論以連續犯，尚有未洽。被告等所犯上開二罪間，有方法結果之
    牽連關係，為牽連犯，應依刑法第五十五條之規定，從一重之連續產製私酒罪處
    斷，公訴意旨認應依轉讓私酒罪處斷，尚有未洽。爰審酌被告等犯罪之動機、目
    的、手段，及犯罪後態度等一切情狀，量處如主文所示之刑，並諭知易科罰金之
    折算標準。公訴人認應各處有期徒刑六月，並併科罰金新台幣三十萬元，本院認
    屬過重，併予敘明。又被告二人均未曾受有期徒刑以上刑之宣告，有台灣高等法
    院被告全國前案紀錄表在卷可查，此次因一時失慮，致罹刑典，事後已坦承犯行
    ，深具悔意，經此刑之宣告後，應知警惕而無再犯之虞，本院因認暫不執行其刑
    為適當，爰均併予以宣告緩刑二年，以勵自新。
三、至扣案之米酒成品三十公升一桶、二十公升二桶（一桶三分之二滿、一桶三分之
    一滿），及盛裝發酵中半成品之一百二十公升白色塑膠桶十四桶、產製私酒所用
    之製酒蒸餾器三部，係被告等擅自產製之成品與供產製私酒用之原料及器具，均
    應依菸酒管理法第五十七條之規定宣告沒收之。
據上論斷，應依刑事訴訟法第二百九十九條第一項前段，菸酒管理法第四十六條前段
、第四十七條、第五十七條，刑法第十一條前段、第二十八條、第五十六條、第五十
五條、第四十一條第一項前段，第七十四條第一款，罰金罰鍰提高標準條例第二條，
判決如主文。
本案經檢察官張鳳清到庭執行職務。
中    華    民    國    九  十  二    年      七      月      三十一    日
                                  臺灣宜蘭地方法院刑事第二庭
                                            法  官  林  楨  森
右正本證明與原本無異。
如不服本判決，應於判決送達後十日內向本院提出上訴狀( 應附繕本 )。
                                            書記官  廖  文  章
中    華    民    國    九  十  二    年      七      月      三十一    日
附錄法條：
菸酒管理法第四十六條前段
產製或輸入私菸、私酒者，處一年一下有期徒刑、拘役或科或併科新臺幣三十萬元以
上一百五十萬元以下罰金。


司法院資訊處製作；財團法人民間司法改革基金會備份。
